臺灣高等法院高雄分院刑事判決　　　　　九十三年度上訴字第二四六號
　　上　訴　人　台灣高雄地方法院檢察署檢察官
　　被　　　告　乙○○
　　指定辯護人　本院公設辯護人　 李佩娟
右上訴人因被告違反毒品危害防制條例案件，不服臺灣高雄地方法院九十二年度訴字
第三五三號中華民國九十三年一月三十日第一審判決（起訴案號：臺灣高雄地方法院
檢察署九十一年度偵字第三七號），提起上訴，本院判決如左：
      主      文
上訴駁回。
      理      由
一、公訴意旨略以：被告乙○○與同案被告王俊宏（原審通緝中）、盧敬德（另案由
    檢察官偵查中）共同基於意圖販賣第一級毒品海洛因及第二級毒品安非他命之犯
    意聯絡，於（下同）民國九十年十二月十八日，共同在屏東縣萬丹鄉○○路二七
    三號綽號「阿忠」所承租之屋內，非法持有第一級毒品海洛因及第二級毒品安非
    他命，嗣於九十年十二月十八日上午十一時五十分許，經警員持法院簽發之搜索
    票執行搜索結果，在上址查扣第一級毒品海洛因十八包（合計重一四七點七六公
    克）、第二級毒品安非他命一包（○點六公克）、電子磅秤二台、毒品壓縮成塊
    模具一組及新台幣（下同）十二萬七千元，因認被告乙○○涉犯毒品危害防制條
    例第五條第一項、第二項之意圖販賣而持有第一級毒品及第二級毒品罪嫌。
二、按犯罪事實應依證據認定之，無證據不得認定犯罪事實；又不能證明被告犯罪者
    ，應諭知無罪之判決；刑事訴訟法第一百五十四條第二項、第三百零一條第一項
    分別定有明文。又犯罪事實之認定，應憑真實之證據，倘證據是否真實尚欠明確
    ，自難以擬制推測之方法，為其判斷之基礎；而認定犯罪事實之證據係指足以認
    定被告確有犯罪行為之積極證據而言，該項證據自須適合於被告犯罪事實之認定
    ，始得採為斷罪資料，最高法院著有五十三年臺上字第六五六號、二十九年上字
    第三一○五號判例可參。且刑事訴訟上證明之資料，無論其為直接或間接證據，
    均須達於通常一般之人均不致有所懷疑，而得確信其為真實之程度，始得據為有
    罪之認定，若其關於被告是否犯罪之證明未能達此程度，而有合理懷疑之存在，
    致使無從形成有罪之確信，根據「罪證有疑，利於被告」之證據法則，即不得遽
    為不利被告之認定，亦有最高法院七十六年臺上字第四九八六號判例可稽。其以
    情況證據（即間接證據）斷罪時，尤須基於該證據在直接關係上所可證明之他項
    情況事實，本乎推理作用足以確證被告有罪，方為合法，不得徒憑主觀上之推想
    ，將一般經驗上有利被告之其他合理情況逕予排除，此觀諸最高法院三十二年上
    字第六七號判例自明。又被告如何辯稱，屬其自身固有之權限，縱其供述與其他
    證人之證述對照，縱有矛盾不符之處，其辯解不能成立，仍非有積極足以證明其
    犯罪行為，否則即不能遽為有罪之推定。
三、公訴人認被告乙○○涉有前開罪嫌，係以警員在上址查扣之第一級毒品海洛因、
    第二級毒品安非他命、電子磅秤二台、毒品壓縮成塊模具一組及十二萬七千元等
    物品時，被告乙○○有在場，且乙○○曾因施用毒品而在臺灣屏東戒治所戒治，
    其雖辯稱上址係「阿忠」所承租，然卻無法供出「阿忠」之真實姓名，況茍其無
    販賣毒品之意圖，何以在上址有電子磅秤二台、毒品壓縮成塊模具一組及現金十
    二萬七千元等物，為其主要之論據。
四、經查：
  (一)被告乙○○經本院迭次傳喚，均未據到庭，惟其於警訊、檢察官偵查及原審審理
    時均堅決否認有何意圖販賣而持有第一級毒品海洛因及第二級毒品安非他命之犯
    行，其於警訊時供稱：搜索查扣之毒品及電子磅砰等物，伊不知是何人所有，伊
    想應該是屋主所有，該屋伊只知道是一綽號「阿忠」之人承租的，是日伊是前往
    該住處一樓裝配檳榔攤之鋁架，伊知道王俊宏在二樓，伊先上樓找王俊宏，伊剛
    到不久警員就來了等語（見警卷第三、四頁），其於檢察官偵查中辯稱：我去那
    邊搭鋁架，王俊宏跟我一起去工作，屋主叫「忠仔」，伊不知毒品研磨機是何人
    的等語（見偵字第三十七號卷第二十四、二十五頁），於原審審理時仍辯稱：因
    綽號「粗皮」之友人在上址一樓開設檳榔攤，叫伊去量製檳榔攤的鋁架，當天上
    午九點多伊到達該屋沒多久，警察就來了，並把伊帶到二樓，當時王俊宏在二樓
    睡覺，警察把王俊宏叫醒後，在房間內查獲海洛因及安非他命毒品、電子磅秤等
    物品，但那些東西都不是伊的等語（見原審卷第一一三－一一五頁）。
  (二)高雄市政府警察局刑警大隊警員持原審法院核發之搜索票，於九十年十二月十八
    日上午十一時五十分許，前往屏東縣萬丹鄉○○村○○路二七三號搜索，在該址
    查獲被告乙○○與同案被告盧敬德、王俊宏三人，並扣得第一級毒品海洛因十八
    包（驗後合計淨重一二七˙九六公克，包裝重二○˙二四公克）、安非他命一包
    （驗前毛重○˙六公克，驗後毛重○˙五公克）、玻璃吸食器一組、削尖塑膠吸
    管八支、空夾鏈袋五包、研磨機二台、電子磅秤二台、毒品壓縮成塊模具一組、
    大力老虎鉗一座、房屋租賃契約一份、行動電話十六支及現金十二萬七千元、貼
    有盧敬德照片之偽造國民身分證二枚等物之情，固為被告乙○○所供認，並有搜
    索扣押筆錄（見警卷第二十一至二十三頁）、法務部調查局鑑定報告書（見同上
    偵查卷第六頁）、高雄醫學大學附設中和紀念醫院檢驗報告（見原審卷第七十五
    頁）及上開扣案物品可稽，惟被告自警訊、檢察官偵查以迄原審審理中均堅詞否
    認扣案之上開海洛因、安非他命毒品及電子磅秤等物品係其所有，而同案被告王
    俊宏迭於檢察官偵查及原審審理時亦供稱：扣案之電子磅秤、現金、毒品壓縮模
    具、租賃契約、現金及偽造之證件不是伊所有外，其餘扣案之海洛因及安非他命
    毒品、玻璃吸食器、塑膠吸管、空夾鏈袋及行動電話一支都是伊的，毒品係伊自
    己要施用的等語（見同上偵查卷第二十四、一○○頁、原審聲羈卷第五頁），且
    扣案之海洛因、安非他命毒品係自同案被告王俊宏睡覺之臥房內所查獲之情，業
    經查獲員警楊證璋於原審審理時證述明確（見原審卷第八十六頁），而扣案之現
    金十二萬七千元及貼有盧敬德照片之偽造國民身分證二枚均係同案被告盧敬德所
    有之情，亦據同案被告盧敬德於原審審理時證述在卷（見原審卷第一三九頁），
    足見被告辯稱扣案之上開第一、二級毒品、現金及偽造國民身分證非其所有，尚
    非子虛，應堪採信。
  (三)公訴人雖以警方在上址查扣上開第一、二級毒品時，被告乙○○及同案被告王俊
    宏、盧敬德均有在場，且除毒品外，尚查扣電子磅秤二台、毒品壓縮成塊模具一
    組等物，而渠三人又無法供出該屋承租人「阿忠」之姓名，因認渠三人共同涉嫌
    意圖販賣而持有第一、二級毒品罪。然屏東縣萬丹鄉○○路二七三號確係綽號「
    阿忠」之游志忠所承租之事實，業經證人游志忠於原審審理中證述明確，並有扣
    案之房屋租賃契約書一份及內政部警政署刑事警察局指紋鑑驗通知書在卷可憑（
    見原審卷第八十頁），顯見被告辯稱上址係「阿忠」所承租，尚非虛妄。雖證人
    游志忠於原審審理中證稱：伊承租該屋係為開設檳榔攤，伊在委託友人「阿欽」
    裝潢時，因乙○○與王俊宏向伊借用該屋居住，伊乃於本案被查獲三至五天前，
    將上開房屋借予渠二人，並將該屋一樓鐵門之遙控器交予王俊宏使用，伊不認識
    綽號「粗皮」之人等語（見原審卷第三一二、三一三、三一九、三二一頁），然
    此為被告所否認，並辯稱：伊僅是載送王俊宏前去向游志忠借用房屋，伊並未居
    住在該處，當天伊是去工作等語，且被告所供核與王俊宏於原審審理檢察官聲請
    羈押之訊問時供稱：伊已經住在該屋二、三天了，乙○○是去工作的等語（見原
    審聲羈卷第五頁）大致相符，參以扣案之上開第一級毒品海洛因及第二級毒品安
    非他命均係自王俊宏睡覺之房間內所查獲之情，顯見上開房屋應係同案被告王俊
    宏向證人游志忠所借用，且王俊宏於警員前往搜索前業已居住在該屋無訛，則在
    上開房屋內所查扣之電子磅秤、毒品壓縮成塊模具及研磨機等物是否為被告乙○
    ○所有，即非無疑。況本案係因洪偉智於九十年十一月三十日及同年十二月三日
    警訊中舉發綽號「阿興」之盧敬德在上址持槍販毒，警員始向原審法院聲請搜索
    票前往上址搜索，此有洪偉智之警訊筆錄在卷可憑（見九十年度警聲搜卷第六○
    四號第七、八頁及同上偵查卷第五十一頁）；從而，警員於上址查扣之第一、二
    級毒品、電子磅秤、毒品成塊壓縮模具等物時，被告乙○○縱亦在場，然其既未
    居住在該屋，亦無證據顯示被告乙○○有與王俊宏、盧敬德共同出資、共同購買
    或共同持有毒品或磅秤等物，而扣案之第一、二級毒品又係自王俊宏睡覺之房間
    內所查獲，且係王俊宏一人所有，已如前述，實難僅因查獲扣案毒品等物時被告
    乙○○有在場，即推論被告乙○○與此毒品有關。
  (四)至被告乙○○於原審供稱：係檳榔攤老闆「粗皮」僱用其製作檳榔攤用之鋁架方
    前往上址等語，雖與證人盧敬德於原審證稱：因「阿忠」不要承租，伊就介紹被
    告承租該處經營檳榔攤，當天伊去幫忙等語相互齟齬，且與證人游志忠稱檳榔攤
    係其自營之證詞並不相符，則被告乙○○關於前往上址原因為何之辯詞，是否可
    信，固有可疑。惟縱使被告乙○○所辯前往上址之原因存有不甲或不可告人之處
    ，亦尚不得據此即推認其與同案被告王俊宏、盧敬德有意圖販賣而持有第一、二
    級毒品行為間必有犯意聯絡或行為分擔。
  (五)綜上所述，公訴人認被告乙○○涉犯上開意圖販賣而持有第一級毒品海洛因及第
    二級毒品安非他命之犯行，所為舉證在客觀上尚未達於一般人均不致於有所懷疑
    ，而得確信被告犯罪之程度；既尚有合理懷疑之存在，於被告乙○○所辯非全無
    可採之情況下，自不得僅憑主觀上之推測，而將一般經驗上有利被告之其他合理
    情況逕予排除，依「罪證有疑，利於被告」之法則，即應作有利於被告之認定。
    此外，復查無其他積極證據足認被告乙○○確有公訴人所指之犯行，被告乙○○
    被訴犯罪尚屬不能證明。
五、原審因而諭知被告乙○○無罪，並無不合，檢察官上訴仍執警察於搜扣毒品時被
    告在場，及被告無法合理交代其適在該處之事由，認被告所辯要係卸責之詞，而
    指摘原判決諭知被告無罪為不當，非有理由，應予駁回。
六、被告經本院合法傳喚，無甲當理由不到庭，爰不待其陳述，逕行判決。
據上論斷，應依刑事訴訟法第三百六十八條、第三百七十一條，判決如主文。
本案經檢察官羅建勛到庭執行職務。
中    華    民    國     九十三     年       六       月      二十九    日
                              臺灣高等法院高雄分院刑事第四庭
                                  審判長法官  蕭權閔
                                        法官  李嘉興
                                        法官  陳吉雄
右甲本證明與原本無異。
如不服本判決應於收受本判決後十日內向本院提出上訴書狀，其未述上訴理由者，
並得於提起上訴後十日內向本院補提理由書狀（均須按他造當事人之人數附繕本)「
切勿逕送上級法院」。
                                      書記官  黎  珍
中    華    民    國     九十三     年       六       月       三十     日
                                                                     Ａ
